【裁判字號】    90,上易,1058
【裁判日期】    901115
【裁判案由】    詐欺等
【裁判全文】
臺灣高等法院臺南分院刑事判決              九十年度上易字第一五八號    Ｇ
      上  訴  人
      即自訴人    乙  ○  ○
      自訴代理人  己  ○  ○
      被      告  丙  ○  ○
      右  一  人
      選任辯護人
右上訴人因被告詐欺案件，不服臺灣臺南地方法院八十八年度自字第三一三號中華民
國八十九年十二月十八日、九十年二月廿一日第一審判決，提起上訴，本院判決如左
：
      主      文
原判決關於甲○○、丁○○部分均撤銷。
其他上訴駁回。
      理      由
一、自訴意旨略以：被告丙○○及其妻即被告戊○○共同基於意圖為自己不法所有之
    犯意聯絡，先由丙○○及戊○○於民國（下同）八十八年五月卅一日向自訴人乙○○詐稱，欲以（丙○○所有）台南縣楠西鄉地號一二二號土地（下稱系爭土地
    ）設定抵押，以作為連同舊欠本金新台幣（下同）二百六十六萬元借款之擔保，
    使乙○○陷於錯誤，因而交付一百零七萬七千元予丙○○夫婦，隨即於同年六月
    二十五日，由甲○○與丙○○夫婦將原已由甲○○設定最高限額二百五十萬元之
    抵押權，變更而虛偽設定本金二百六十萬元之抵押權。又被告丁○○明知其兄嫂
    丙○○、戊○○財力不佳，且於八十八年六月十日與乙○○間有二百六十六萬元
    之消費借貸契約，竟為免系爭土地落於他人之手，而於八十八年六月十七日與其
    兄嫂虛偽成立借貸契約（金額為五百五十萬元），並於同年六月二十五日至地政
    機關為第二順位抵押權之登記，致自訴人無法登記為第二順位抵押權人，因認被
    告丙○○、戊○○共同犯有刑法第三百三十九條第一項之詐欺罪嫌；被告丙○○
    與被告丁○○、甲○○犯有刑法第二百十四條之使公務員登載不實文書罪嫌云云
    。
二、按法院不得就未經起訴之犯罪審判，又未受請求之事項予以判決者，其判決當然
    為違背法令，刑事訴訟法第二百六十八條、第三百七十九條第十二款分別定有明
    文。本件自訴人於自訴狀記載被告甲○○、丁○○涉嫌分別與被告丙○○共同虛
    偽設定二百六十萬元及五百五十萬元之抵押權，分別共同犯有偽造文書罪嫌，乃
    原判決竟就未經提起自訴之甲○○、丁○○詐欺部分予以審理而為無罪之判決，
    顯係就未經起訴之犯罪予以審判，其判決當然為違背法令，自訴人上訴雖未指摘
    及此，惟原審此部分判決既有可議，自應予撤銷。至被告丙○○涉嫌偽造文書部
    分，原審漏未審理，本院亦無從予以審理併予明。另被告丁○○、甲○○被訴
    偽造文書部分，原審漏未判決，併予指明。
三、關於被告丙○○、戊○○被訴詐欺部分：
（一）訊之被告丙○○、戊○○均堅決否認有共同詐欺情事。戊○○辯稱二百六十六
      萬元係在八十八年五月卅一以前所借，伊開支票給自訴人，到五月底有些支票
      退票，自訴人表示欲找朋友去看丙○○名下土地，約八十八年六月十日去看，
      如有賣掉伊財力可舒解，並未談到抵押之事等語。丙○○辯稱借錢之事均伊太
      太戊○○處理，伊不知詳情等語。
（二）經查自訴人於原審供述伊與被告丙○○係在獅子會認識，大約已四、五年、八
      十七年間丙○○夫婦開始向伊借現金週轉，到八十八年三月底又用客票向伊借
      錢，伊都有問過發票人之信用，均無退票紀錄，所以借給渠等一百多萬等語，
      足見被告丙○○、戊○○與自訴人至遲於八十七年間即有金錢借貸往來，且陸
      續持客票向自訴人調現，所持客票發票人之票據信用，亦經自訴人向相關金融
      機構查證並無退票紀錄，自難以嗣後部分支票有不獲付款情形即認被告丙○○
      、戊○○蓄意詐欺。本件要屬民事糾紛，自應循民事程序解決，應認不能證明
      被告丙○○、戊○○犯詐欺罪。
（三）原審就被告丙○○、戊○○被訴詐欺部分為無罪之判決，核無違誤，自訴人上
      訴猶執前詞指摘原審此部分判決不當，為無理由，應予駁回。
據上論結，應依刑事訴訟法第三百六十八條、第三百六十九條第一項前段，判決如主
文。
中    華    民    國      九十      年      十一      月      十五      日
                                  臺灣高等法院臺南分院刑事第二庭
                                      審判長法官  游    明    仁
                                            法官  陳    清    溪
                                            法官  蘇    重    信
右正本證明與原本無異。
不得上訴。
                                      法院書記官  李    珍    鳳
中    華    民    國      九十      年      十一      月     十九       日


司法院資訊處製作；財團法人民間司法改革基金會備份。
